臺灣臺北地方法院民事判決　　　　　　 94年度家訴字第186號
原　　　告　丁○○
訴訟代理人　丁俊文律師
複代理人　　丙○○
被　　　告　甲○○
訴訟代理人　劉孟錦律師
複代理人　　歐翔宇律師
複代理人　　邱雅文律師
上列當事人間請求分配剩餘財產事件，本院於民國95年1 月31日
言詞辯論終結，判決如下：
    主  文
被告應給付原告新台幣貳佰伍拾貳萬陸仟柒佰陸拾伍元，及自民
國94年10月26日起至清償日止，按年息百分之五計算之利息。
原告其餘之訴駁回。
訴訟費用由被告負擔四分之一，餘由原告負擔。
本判決第一項於原告以新台幣捌拾肆萬元，為被告供擔保後得假
執行，但被告以新台幣貳佰伍拾貳萬陸仟柒佰陸拾伍元為原告預
供擔保，得免為假執行。
原告其餘假執行之聲請駁回。
    事實及理由
一、原告主張：兩造於民國71年11月26日結婚，原告婚後放棄公
    職陪伴被告到美國攻讀博士，照料其生活起居，並在美國育
    有長子徐子勛後，先行回台陪伴婆婆，再擔任華梵大學圖書
    館館長工作。被告於78年取得博士學位，先任職美國通用汽
    車公司工程師，後在原告到處請託下，代被告在台覓得台灣
    科技大學 (下簡稱台科大)教 職。又被告於82年回國任教後
    ，無法分擔接送孩子事務，原告乃辭去職務，專心照顧小孩
    ，好讓被告能全心教學做研究，無後顧之憂。其後原告聽從
    被告建議，攜子遠赴美國進修博士，在國外自己一人帶著小
    孩，一邊打工一邊唸書。未料88年大年初五原告與母親、阿
    姨返家時，竟遭被告趕出家門，又以莫須有之「行蹤不明，
    不知去向」等謊言，欺瞞鈞院，於90年11月16日提起離婚之
    訴，事實則是被告與訴外人陳曉英有不法姦情，因而拒絕原
    告返家及更換門鎖，原告因無充分事證，致法院判決兩造離
    婚確定，後被告與陳曉英之通姦案件，業經台灣高等法院94
    年度上易字第1818號刑事判決被告及陳曉英有期徒刑3 個月
    。兩造既經離婚判決確定，原告自得依民法第1030條之一規
    定，訴請分配兩造剩餘財產之差額500 萬元及自起訴狀繕本
    送達翌日起至清償日止，按年息5 ％計算之利息。茲分述如
    下：
（一）被告於90年間之金融機構現金存款逾1059萬元以上部分：
      １、依華僑銀行95年1 月11日 (95年)僑 銀大安字第012
          號函附被告自90年1 月1 日迄90年11月16日之存款歷
          史交易記錄明細記載，開戶日為88年2 月11日，存款
          金額為3238元，嗣於90年3 月21日轉帳100 萬元後，
          結餘存款326 萬4000 元 ，再於同日分別轉定存100
          萬元及200 萬元。於90年4 月10日票據交換存入100
          萬元、90年4 月17日再連續轉帳存入20 0萬元。故被
          告於華僑銀行大安分行之90年存款 (含定期存款)，
          至少700 萬元以上。２、國泰世華銀行館前分行95年
          1 月13日 (95) 國世銀前字第23號函檢附被告存款業
          務歸戶資料及交易明細記載，被告於90年8 月8 日存
          款累計為8 萬4476元。３、華南銀行公館分行95年1
          月17日
      (95)華公存字第8 號函附被告90年間之存款，於90年3 月
          15 日 之最高存款為21萬8828元。４、中華郵政股份
          有限公司台北郵局95年1 月20日北營字第0950900326
          號函檢送被告90年於台科大郵局存簿儲金帳戶歷史交
          易清單，其上載被告於90年1 月5 日之存款數額為
          124 萬1503元。５、中國信託95年1 月23日中信銀集
          作000000000089號函附被告90年間之存款，於90年8
          月8 日存款有205 萬9165元。６、依華僑銀行檢附之
          存摺往來明細表，被告於89年12月29日之存款金額高
          達426 萬4020元。被告雖辯稱係乙○○借名使用，徐
          裕健則陳稱係以現金存入做為投資或借貸云云。然依
          該銀行大安分行95年11月14日 (95) 僑銀大安字第
          212 號函檢附之定存明細，被告於88年2 月11日銀行
          開戶伊始即存定二筆金額各為55萬元 (存單號碼
          00000000000000 )、40 萬 元 (存單號碼00
          000000000000) 合計95萬元，而其後則分別88年8 月
          17日再定存50萬元、89年2 月2 日定存50萬元、89年
          2 月29日定存28萬元、90年3 月21日定存300 萬元。
          再依僑銀上開函覆記載，徐君在本行所開立為綜合存
          款，可做透支9 成，90年4 月9 日之存款餘額為
           (-935,980) 元為定存透支產生餘額，其90年4 月23
          日支付 (放款息)324 元 為透支息。」，亦足見該帳
          戶內之款項，係被告因定存透支產生餘額，顯非渠辯
          稱係借用帳戶予徐裕建使用。該行亦指出「該戶90年
          4 月17日 (連轉轉)2 百 萬元及91年2 月22日 (連轉
          轉)1,001,096 元 存入，為定存結清轉入活儲性存款
          。該帳戶自90年4 月23日起迄91年1 月21日止每月均
          有4,042 元之 (息連轉)為 徐君明下於本行定期存款
          利息，帳戶所有人為甲○○本人。」可知被告於該銀
          行帳戶內之存款，係被告結清定期存款而來，顯非徐
          裕健以現金存入更非渠用來借貸或做生意之用。
（二）被告名下持有而屬應受分配之股票價額逾468 萬元以上部
      分：１、依台灣證券集中保管股份有限公司 (以下簡稱台
      證集保公司)， 函覆被告甲○○自90年1 月1 日至同年11
      月16日之集保往來券商及其帳戶所持有股票歷史交易記錄
      被告在90年度 (至90年10月25日)止 尚未出售之股票，價
      值逾199 萬元以上。台證集保公司函覆被告86年1 月1 日
      起至89年12月31日往來券商及其帳戶所持有股票所製作之
      「保管劃撥戶異動分類帳」，被告甲○○於89年間之股票
      餘額，亦屬於應受分配之剩餘財產，價值逾264 萬元以上
      。
      即89年度及90年度未出售之股票名稱及餘額，合計價值逾
      468 百萬元以上（詳附表一、二所示）。
二、被告則以：被告甲○○母親蔣培英於89年12月8 日過世，留
    有下列遺產，依法不得分配：（一）現金1,813,719 元。
    （二）台北市○○區○○段33-23 地號暨其上建物（門牌號
          碼：台北市○○區○○街497-3 號）出售所得價金
          7,235,000 元。上開現金部分，被告主張應自中國信
          託商業銀行帳戶扣除；不動產現金部分自中國信託商
          業銀行帳戶及總財產中扣除。另被告甲○○雖於華僑
          商業銀行大安分開設：『000-00 0-0000000-0活期存
          款』帳戶，惟上開帳戶，自開設始，即借予訴外人徐
          裕健使用，帳戶內之財產及利息收入，均係乙○○之
          私人所有，有乙○○於95年8 月29日到庭證述之證詞
          可稽，另卷附之華僑商華銀行大安分行於95年1 月14
          日覆函核與乙○○之證詞相符，附件所附之存款憑條
          上簽名亦與乙○○當庭所書之「甲○○」簽名相同，
          可知該帳戶內之全部存款確為乙○○所有，自應於被
          告受分配之財產扣除。又原告重覆計算被告甲○○於
          89年、90年度所持有之股票等語，資為抗辯。而聲明
          ：原告之訴駁回。
三、原告主張兩造於民國71年11月26日結婚，於90年11月16日提
    起離婚之訴，經法院判決兩造離婚確定之事實，業經原告提
    出民事判決書為證，被告對此並不爭執，自堪信為真實。則
    原告依民法第1030條之1 規定，訴請分配兩造剩餘財產之差
    額，自屬有據，並應以90年11月16日為兩造剩餘財產分配之
    時點。經查：
（一）原告主張被告於89及90年度所持有未出售之股票（詳附表
      一、二所示），以90年11月16日之收盤價或票面價額計算
          ，金額合計468 萬元以上（0000000.85＋0000000.76
          ＝0000000.61），有台證集保公司所附被告之保管劃
          撥戶異動分類帳可稽（見本院卷第1 宗第120 、156
          頁）。原告主張上開股票價值468 萬元，應列入剩餘
          財產分配，自屬可取。被告辯稱有重複計算部分，並
          未釋明以實其說，尚不可取。
（二）原告主張被告於國泰世華銀行館前分行之存款，於90年8
      月8 日累計為8 萬4476元，惟查被告於國泰世華商業銀行
      館前分行之存款帳戶，於訴請離婚前即90年10月23日之存
      款為79469 元，有國泰世華銀行館前分行95年1 月13日
       (95) 國世銀前字第23號函檢附被告存款業務歸戶資料及
      交易明細可稽（見本院卷第1 宗第114 頁），是原告主張
      其中存款79469 元，應列入剩餘財產分配，自屬可取，逾
      此部分之請求，並不可取。
（三）原告主張被告於華南銀行公館分行之存款，於90年3 月15
      日之最高存款為21萬8828元，惟查被告於華南銀行公館分
      行之存款，於訴請離婚前即90年11月15日之存款為5665元
      ，有華南銀行公館分行95年1 月17日 (95) 華公存字第8
      號函附被告存款往來明細表可稽（見本院卷第1 宗第116
      頁）。是原告主張其中存款5665元，應列入剩餘財產分配
      ，自屬可取，逾此部分之請求，並不可取。
（四）原告主張被告於中華郵政股份有限公司台北郵局之存款，
      於90年1 月5 日之存款數額為124 萬1503元，惟查被告於
      中華郵政股份有限公司台北郵局之存款，於訴請離婚前即
      90 年11 月1 日之存款為303996元，有中華郵政股份有限
      公司台北郵局95年1 月20日北營字第0950900326號函所附
      被告於台科大郵局存簿儲金帳戶歷史交易清單可稽（見本
      院卷第1 宗第117 頁）。是原告主張其中存款303996元，
      應列入剩餘財產分配，自屬可取，逾此部分之請求，並不
      可取。
（五）原告主張被告於華僑銀行之存款，開戶日為88年2 月11日
      ，存款金額為3238元，嗣於90年3 月21日轉帳100 萬元後
      ，結餘存款326 萬4000元，再於同日分別轉定存100 萬元
      及200 萬元，於90年4 月10日票據交換存入100 萬元、90
      年4 月17日再連續轉帳存入200 萬元。故被告於華僑銀行
      大安分行之90年存款 (含定期存款)， 至少700 萬元以上
      ，應列入剩餘財產分配。被告辯稱上開存款帳戶，自開設
      始，即借予訴外人乙○○使用，帳戶內之財產及利息收入
      ，均係乙○○私人所有等語。經查：證人乙○○到庭證稱
      ：因我想做工程投資，但家人不贊成，我於88年頭向被告
      借僑銀的戶頭，將部分現金存入，每月四千多元是定存的
      利息，有朋友向我週轉做為押標金，或向我借貸，這個戶
      頭的提、存款單都是我填的，開戶資料是我會同被告去填
      的，之後的存摺印鑑都是我保管，90年3 月21日我澎湖的
      朋友陳志雄要標工程，向我借100 萬元做為押標金，第一
      次流標，錢轉回來，第二次去標，有標到，又拿了一百四
      十多萬元的押標金，有一次是開台支，有一次是用匯款，
      匯了四次共一百四十多萬元，這位朋友目前只還我幾十萬
      元，尚未還清，92年被告跟我說借這個戶頭造成家庭糾紛
      ，且有稅金的困擾，所以我在92年上半年把這個戶頭結清
      ，把主要存款約一百八十幾萬、一百九十幾萬元領現放在
      家裡等語。查被告辯稱僑銀帳戶是借予乙○○使用，帳戶
      內之財產及利息收入，均係乙○○私人所有等情，既經證
      人乙○○結證在卷，乙○○證述每月有4042元之利息，
      100 萬元、120 萬元及148 萬元資金之流向，是匯給澎湖
      縣文化局，92 年1月24日以現金提款196 萬元結清定存，
      亦與本院向僑銀調取該帳戶之歷史明細表及取款憑條、轉
      帳收入傳票內容相符（見本院卷第1 宗第143 至155 頁、
      第2 宗第51至64頁）。證人乙○○當庭所簽甲○○的名字
      十次，亦核與該帳戶開戶印鑑卡及存款憑條上甲○○之簽
      名相符。被告辯稱上開僑銀存款帳戶之財產及利息收入，
      均係乙○○所有，不得列入剩餘財產分配等情，應為可取
      。又該存款帳戶為綜合存款，可做透支9 成，90年4 月9
      日存款餘額 (-935,980) 元，係定存透支產生餘額，90年
      4 月23日支付放款息324 元，為透支息，90年4 月17日連
      轉轉2 百萬元及91年2 月22日連轉轉1,001,096 元存入，
      為定存結清轉入活儲性存款等情，亦只能證明該帳戶之使
      用人有將定存部分提前領出，須繳納透支息，且有定存結
      清轉入活儲情形，有該銀行大安分行95年11月14日（95）
      僑銀大安字第212 號函可稽（見本院卷第2 宗第51頁），
      原告執此主張該帳戶非乙○○本人所有云云，並不可取。
（六）原告主張被告於中國信託商業銀行之存款，於90年8 月8
      日存款有205 萬9165元，應列入剩餘財產分配。查被告於
      中國信託商業銀行之存款，於訴請離婚前即90年10月17日
      之存款數額為0000000 元，固有中國信託95年1 月23日中
      信銀集作000000000089號函所附被告存款歷史交易查詢單
      可稽（見本院卷第1 宗第119 頁）。惟被告另辯稱其母親
      蔣培英於89年12月8 日過世，留有遺產現金1,813,719 元
      ，並主張上開現金應自中國信託商業銀行帳戶扣除等語。
      查被告繼承其母親蔣培英之遺產即中國信託商業銀行存款
      1,813,71 9元，有被告所提出遺產稅繳清證明書可稽（見
      本院卷第2宗 第87頁）。被告主張該無償取得之現金
      0000000 元，應自中國信託商業銀行中存款帳戶之應受分
      配額中扣除，自屬可取。被告另辯稱繼承其母親蔣培英之
      遺產台北市○○區○○段33-23 地號暨其上建物（門牌號
      碼：台北市○○區○○街497-3 號），出售所得價金為
      7,235,000 元，亦應自中國信託商業銀行帳戶及總財產中
      扣除等語，並提出不動產買賣契約書為證（見本院卷第2
      宗第88至99頁）。惟被告就其前開國泰世華銀行、華南銀
      行、郵局帳戶存款或持有之股票，屬於其出售不動產取得
      之價金7,235,000 元部分，並未舉證以實其說，被告辯稱
      應自上開帳戶存款或股票中扣除，並不可取。
（七）又原告於90年11月15日在台新國際商業銀行有存款12601
      元，有台新國際商業銀行台新作集字第9509553 號函附資
      金往來明細可稽。被告主張應列入剩餘財產分配，亦屬可
      取。
四、綜上所陳，被告提起兩造離婚之訴時，持有股票價值468 萬
    元，另有國泰世華銀行存款76469 元、華南銀行存款5665元
    、郵局存款303996元，合計0000000 元，原告則有台新國際
    商業銀行存款12601 ，依此分配兩造剩餘財產之差額，原告
    請求被告應給付原告0000000 元（0000000 ＋12601 ＝
    0000000 ，0000000 ÷2 ＝0000000 ，0000000 －00000 ＝
    0000000） ，及自起訴狀繕本送達翌日即94年10月26日起至
    清償日止，按年息百分之五計算之利息，洵屬有據，應予准
    許。逾此部分之請求，為無理由，應予駁回。
五、兩造均陳明願供擔保，聲請宣告假執行或免為假執行，經核
    原告勝訴部分並無不合，茲分別酌定相當之擔保金額，宣告
    之。
六、結論：原告之訴為一部有理由，一部無理由，依民事訴訟法
    第79條、第390 條第2 項、第392 條第2 項，判決如主文。
中　　華　　民　　國　　96　　年　　2 　　月　　27　　日
                  家事庭法  官  李慈惠
以上正本係照原本作成。
如對本判決上訴，須於判決送達後20日之不變期間內，向本院提
出上訴狀。
中　　華　　民　　國　　96　　年　　2 　　月　　27　　日
                    　　書記官　巫玉媛
